最高法院刑事判決　　　　　　九十六年度台上字第一二六九號
上　訴　人　戊○○
選任辯護人　王東山律師
上　訴　人　己○○
選任辯護人　羅子武律師
上　訴　人　甲○○
　　　　　　　　　　號
　　　　　　乙○○
　　　　　　丙○○
　　　　　　丁○○
　　　　　　　　　　號3樓
上列上訴人等因常業詐欺等罪案件，不服台灣高等法院中華民國
九十四年十一月十六日第二審判決（九十四年度上訴字第一三五
八號，起訴案號：台灣板橋地方法院檢察署九十一年度偵字第一
二八三九號、第一七六二０號、第二一七一九號、第二二二一二
號、第二二六三五號、九十二年度偵字第六三０號、第一三０四
號），提起上訴，本院判決如下：
    主  文
原判決關於戊○○、甲○○、乙○○、丙○○、丁○○部分撤銷
，發回台灣高等法院。
己○○之上訴駁回。
    理  由
一發回部分
本件原判決認定上訴人戊○○有原判決事實欄所載之行使變造國
民身分證以供申請護照之犯行，並認定上訴人戊○○、己○○（
經原審判處罪刑，另為駁回其上訴確定，詳後述）、丙○○、甲
○○有原判決事實欄所載之組成詐騙集團，盜刻他人印章，冒以
他人名義，偽造申請書，向中華電信股份有限公司申請電話使用
，並散發內容不實之廣告，詐以代辦銀行貸款，須先繳納保證金
等費用為詞，騙使被害人詹美華、徐子立、吳明祥、李文玉等人
匯款於渠等指定之銀行帳戶，計共詐得錢款新台幣（下同）六百
十三萬元之常業詐欺等犯行，上訴人丁○○有原判決事實欄所載
之代為持存摺至銀行領取被害人匯入款項之幫助常業詐欺犯行，
因而撤銷第一審關於戊○○行使變造國民身分證以供申請護照部
分及丁○○部分之判決，改判仍論處戊○○行使變造國民身分證
以供申請護照，累犯及丁○○幫助常業詐欺之罪刑，並維持第一
審依刑法修正前牽連犯、常業犯規定，從一重論處戊○○、丙○
○、甲○○、乙○○共同常業詐欺罪刑（戊○○、乙○○均為累
犯）部分之判決，駁回該部分戊○○、丙○○、甲○○、乙○○
四人在第二審之上訴，固非無見。
惟按關於刑事訴訟法第四百五十五條之二第一項所列之案件，於
第一審辯論終結前或簡易判決處刑前，經檢察官依該法條規定，
與被告進行協商，且被告認罪，經檢察官聲請法院改依協商程序
而為判決者，法院對於該協商之聲請，認有同法第四百五十五條
之四第一項各款所列不得為協商判決之情形之一者，應以裁定駁
回之，適用通常、簡式審判或簡易程序審判；否則，法院即應不
經言詞辯論，於協商合意範圍內為判決；法院為協商判決所科之
刑，以宣告緩刑、二年以下有期徒刑、拘役或罰金為限。此觀同
法第四百五十五條之二第一項、第四百五十五條之四第一項、第
二項、第四百五十五條之六第一項規定自明。關於上訴人戊○○
、甲○○、乙○○、丙○○、丁○○五人（下稱戊○○等五人）
被訴上揭犯罪部分，於第一審言詞辯論終結前，似已經檢察官依
上揭刑事訴訟法第四百五十五條之二第一項規定，就被告願受科
刑之範圍與戊○○等五人為協商，經雙方合意，且戊○○等五人
均認罪，檢察官並已向第一審法院聲請依協商程序而為判決，此
有檢察官及戊○○等五人於第一審法院在民國九十二年十一月十
九日、九十三年三月十五日為準備程序開庭時，就雙方已協商科
刑範圍，戊○○等五人並已認罪部分所為之陳述，以及戊○○等
五人於第一審言詞辯論期日仍為認罪之陳述可稽，並有檢察官致
第一審法院之補充理由書，內載本案於準備程序時已與被告全體
達成認罪協商，法院因此裁定適用簡式審判程序，惟己○○嗣後
具狀請求再開辯論（即己○○嗣後否認犯罪並請求再開辯論），
致本件遲遲無法審結，請求將被告己○○部分與其他被告之審判
程序分離等語（見附於第一審訴字卷第一宗第二０五頁之補充理
由書）可資參酌。而檢察官上揭協商之聲請並未經撤銷，第一審
法院未注意及此，既未裁定駁回檢察官對於戊○○等五人所為依
協商程序而為判決之聲請，遽逕依通常程序對戊○○等五人為論
罪科刑之判決，其踐行之審判程序自屬違背上揭刑事訴訟法之規
定，其判決自難認為合法。戊○○等五人向原審法院提起第二審
上訴，原審法院未予詳查，就上揭第一審審判程序及判決之違法
未予糾正，仍對戊○○等五人為上揭判決，其判決自難認為合法
。戊○○等五人上訴意旨指摘原判決不利於己部分不當，非無理
由，應認原判決關於戊○○等五人部分有撤銷發回更審之原因。
原判決對於戊○○、甲○○、乙○○、丙○○四人不另為無罪諭
知部分，基於審判不可分之原則，應併予發回。
二己○○上訴駁回部分
按刑事訴訟法第三百七十七條規定，上訴於第三審法院，非以判
決違背法令為理由，不得為之。是提起第三審上訴，應以原判決
違背法令為理由，係屬法定要件。如果上訴理由書狀並未依據卷
內訴訟資料，具體指摘原判決不適用何種法則或如何適用不當，
或所指摘原判決違法情事，顯與法律規定得為第三審上訴理由之
違法情形，不相適合時，均應認其上訴為違背法律上之程式，予
以駁回。上訴人己○○上訴意旨略稱：(一)原判決理由欄已明載共
同被告吳政霖於警訊及檢察官偵查中之陳述，未經交互詰問，不
得作為其他共同被告之犯罪證據等語，竟又憑該陳述，作為論定
伊（己○○）犯罪之基礎，顯有違法。又吳政霖前往聯邦商業銀
行（下稱聯邦銀行）三重分行開設之活期存款帳戶資料，原判決
並未明確有交予伊使用之理由，亦屬理由不備。(二)戊○○雖自
承犯罪行為，然已於第一審表示沒有透過己○○委託印刷廠印製
廣告傳單及委託吳政霖申請銀行帳戶使用等語，證人鄭家斌亦於
原審供稱其不是受己○○指示而於大陸接聽電話，其在大陸沒有
看過己○○等語，原審對上揭有利於伊之證據，未為反駁論述，
竟僅以伊進出大陸頻繁之紀錄，推測認定伊與戊○○共犯本件犯
罪。又被害人徐子立等人之證詞，完全與伊無關，共同被告戊○
○、乙○○、甲○○等人於原審法院亦未陳述伊有何涉入本件犯
罪之行為，僅丙○○一人指述伊（己○○）之犯行，然丙○○已
於第一審供稱：其為推卸犯行而推給己○○等語，並供稱：己○
○沒有告訴其公司營業項目以及其從事外務之內容等語。原審對
丙○○有利於伊之證詞，亦未明不予採納之理由。原判決論定
伊犯罪，有不載理由或理由不備之違法。(三)吳政霖於上揭銀行開
立活期存款帳戶，係自八十九年十二月三十日開戶，於九十年一
月三十日、三十一日及同年二月一日，分別有以現金存入一千元
、二千元不等，顯見不是開設帳戶後立即交予伊為詐欺使用。原
審認係開立帳戶後立即交予伊使用，就伊如何使用該帳戶為犯罪
行為，未予說明，已有理由不備，又有認定事實違反經驗法則之
違誤等語。
惟查原判決認定上訴人己○○有原判決事實欄所載之行使偽造私
文書及常業詐欺犯行，因而維持第一審依刑法修正前牽連犯規定
，從一重論處己○○共同以犯意圖為自己不法之所有，以詐術使
人將本人之物交付之罪為常業罪刑部分之判決，駁回該部分己○
○在第二審之上訴，已詳予明所依憑認定之證據及理由。並說
明：己○○雖否認犯罪，辯稱：證人鄭嘉斌已於第一、二審法院
證稱：其未受己○○指示前往大陸地區，亦未與己○○至大陸地
區或在大陸地區見面等語，證人乙○○於法院供稱：係丙○○叫
伊去銀行領款，伊與己○○沒有見過面等語，丁○○亦於法院供
稱：伊是幫丙○○領款等語，足見丙○○等人均未供稱己○○有
參與犯罪云云。然依丙○○於第一審及原審法院明確指證稱：伊
參與戊○○、己○○組成之詐欺集團，係受戊○○、己○○指使
，並為購買銀行帳戶之事情；己○○也有叫伊去接洽購買銀行帳
戶資料，伊再將買來之銀行帳戶資料傳真給己○○；帳戶裏面有
錢匯入時，己○○打電話叫伊去領錢，伊就去領錢；伊亦有將銀
行存摺、金融卡、印章等交給乙○○、丁○○二人；伊領到錢後
就暫放在自己身上，等到戊○○與伊聯絡後，伊就把錢交給戊○
○；不交給己○○，係因當時己○○人在大陸地區；他都在大陸
地區與伊聯絡，己○○有指示伊領錢之數目，並詢問伊錢領到沒
有等語，甚屬明確，佐以戊○○、甲○○、乙○○於第一、二審
法院供認伊等有參與詐欺集團犯罪，承認有公訴人起訴之常業詐
欺犯行（戊○○僅否認有參與九十一年六月初之詐欺李文玉之犯
行）等語之供述，被害人詹美華、徐子立、吳明祥、李文玉、李
明賢、高穎釧等人於警詢之證述（原判決並已明該等警詢陳述
，符合刑事訴訟法第一百五十九條之五第二項規定，得採為證據
之理由），以及原判決理由所明之其他文書證據即台北市市內
電話裝機申請書、房屋租賃契約書、銀行存摺存款開戶約定書、
存摺提款單、銀行匯款回條等證據（詳如原判決理由欄記載），
已足以認定己○○有與戊○○等人組成詐欺集團，參與常業詐欺
、行使偽造私文書之犯行，鄭嘉斌、乙○○、丁○○上揭陳述，
均不足作為有利於己○○之認定，己○○上揭所辯，與事實不符
，委無足採等理由綦詳。又按原判決理由欄並未引用吳政霖於警
詢及檢察官偵查中之陳述作為認定己○○犯行之證據，第一審判
決引用吳政霖該項陳述作為證據部分，經原審加以剔除不予採用
，並不影響原審依憑上揭其他證據認定己○○犯行之判決結果。
又關於戊○○有推由己○○委請吳政霖向聯邦銀行三重分行申請
開立000000000000號活期存款帳戶，並將該帳戶存
摺、印章、密碼、提款卡等資料交予己○○，以供戊○○、己○
○組成之詐騙集團使用，被害人詹美華受該詐騙集團詐騙，先後
三次將錢款十五萬元、十一萬五千元及二十萬元計四十六萬五千
元匯入該帳戶之事實，業據戊○○、丙○○、乙○○、甲○○等
人於法院審理中對於起訴事實（包含上揭部分事實）供認屬實，
並有詹美華之警詢證述及卷附吳政霖於上揭銀行之開戶及資金往
來資料附卷可證，原審憑以認定己○○該部分犯行，自無不合，
難於遽指有不載理由或理由不備之違法。己○○其餘上訴意旨，
徒憑己見，就原審採證認事職權之適法行使，及原判決已論斷說
明之事項，重複為事實之爭辯，任指原判決有上訴意旨指摘之違
誤，核與法律所規定得為第三審上訴理由之違法情形不相適合。
其上訴違背法律上之程式，應予駁回。
據上論結，應依刑事訴訟法第三百九十七條、第四百零一條、第
三百九十五條前段，判決如主文。
中　　華　　民　　國　九十六　年　　三　　月　 十五 　日
                      最高法院刑事第八庭
                          審判長法官  陳　正　庸
                                法官  賴　忠　星
                                法官  林　開　任
                                法官  林　立　華
                                法官  吳　昆　仁
      本件正本證明與原本無異
                                      書  記  官
中　　華　　民　　國　九十六　年　　三　　月　二十六　日
                                                      Ｋ
